【裁判字號】    94,訴,7146
【裁判日期】    950116
【裁判案由】    給付報酬
【裁判全文】
臺灣臺北地方法院民事判決              94年度訴字第7146號
原      告  甲○○
被      告  乙○○
            丙○○
上列當事人間給付報酬事件，本院於民國九十五年一月二日言詞
辯論終結，判決如下：
    主  文
原告之訴駁回。
訴訟費用由原告負擔。
事實及理由
一、原告主張
（一）原告承攬「台灣英雄」乙劇，被告乙○○自始皆公然自認
      表示獨業權責，並保證一定會負起清償所有債務之責任，
      但因債務纏身不便出面，故特別委任公司之會計即另一被
      告丙○○代為出面協調債務，期間被告二人皆主動電訴及
      親訴原告，相互一致指向一切債務為被告乙○○一人負責
      之表示，相互合謀有效欺誘原告混淆債務人，被告乙○○
      自始不欲負其責又知悉被訟利益之虞，自應積極惟需注意
      義務表示或通知或適宜公開決斷一意表示，故意長期沈默
      未主張告知之權利及行使義務，另積極自認表示為債務人
      之真正，顯已引起原告正當信任拖延款項，另則債權損害
      發生之初，請款、催款之時就與另一被告丙○○依此策略
      有效拖延領款。原告自始至終從未如期收取帳款，被告二
      人相互欺誘原告無法及時行使債權追討，嗣債之發生又被
      告兩人相互偽稱為第三人或為債務人有效合謀欺誘爭訟拖
      延債款時間使原告無法即時行使債權追討侵權原告，被告
      兩相合謀故意混淆債務人，蒙訴訟錯誤之累，原告在權利
      、時間、金錢、精神等受到侵權之傷害，被告兩人先行合
      謀使債務不能履行，讓原告無法即時行使債權追討，後再
      持法源得理，以致法院形成事實不合之心證、經訴訟錯誤
      定讞駁回，使原告權益、經營、財務、精神、時間等蒙受
      到侵權傷害，故請求被告民事賠償原告各新台幣（下同）
      300,000元。
（二）訴外人皇林製作有限公司（下稱皇林公司）承製台灣電視
      公司委任製作之八點檔「台灣英雄斧頭將軍」乙劇，原告
      於民國91年4月14日至同年9月19日止承攬之臨時性演員如
      期完成，被告丙○○（皇林製作有限公司之負責人）故意
      隱瞞債務人之事實也並未依約如期給付原告承攬之報酬，
      顯然違反承攬關係。應履行給付承攬酬勞明細如下：
    1.91年6月份出班總人次97人次，應收帳款為90,400元。
    2.91年7月份出班總人次163人次，應收帳款為144,500元。
    3.91年8月份出班總人次194人次，應收帳款為194,870元。
    4.91年9月1日至9月15日出班總人次530人次，應收帳款為45
      6,500元。
    5.91年9月16日至9月19日出班總人次118人次，應收帳款為
      101,700元。
    6.總演出人次為1,102人次，應收總金額為987,970元。然訴
      外人皇林公司給付金額如下：8月7日支付支票TY0000 000
      金額為100,000元；10月1日支付現金100,000元；合計支
      領300,000元，尚未給付金額為687,970元。故向皇林公司
      負責人丙○○請求給付報酬總計為687,970元。
（三）故聲明：(一)被告應各給付原告300,000元。(二)被告丙○○
      應給付原告687,970元，及自91年9月19日起至清償日止，
      按年息5%計算之利息。
二、被告辯稱：原告請求精神賠償，依民法侵權行為相關規定，
    並無得支持原告請求之依據，且原告早在91年間即曾對被告
    起訴請求給付報酬，原告自非不知賠償義務人，竟在事隔3
    年後再另案主張侵權行為損害賠償，已逾請求權時效；又承
    攬製作戲劇係原告與訴外人皇林公司間之事情，且原告事隔
    3年後再起訴主張報酬自亦已逾請求權時效等語。
三、按不法侵害他人之身體、健康、名譽、自由、信用、隱私、
    貞操，或不法侵害其他人格法益而情節重大者，被害人雖非
    財產上之損害，亦得請求賠償相當之金額，民法第195條第1
    項前段有明文之規定。是民法明文限定侵害上述人格法益，
    始得請求非財產上之損害賠償。查本件原告主張被告合謀故
    意混淆債務人，使原告蒙訴訟錯誤之累，致原告權益、經營
    、財務、精神、時間等蒙受到侵權傷害，而請求被告賠償其
    損害云云，惟原告所主張者並非侵害民法第195條第1項前段
    之人格法益，揆諸前揭說明，原告請求被告負賠害賠償責任
    ，即屬無據。
四、按當事人主張有利於己之事實者，就其事實有舉證之責任，
    民事訴訟法第277條有明文之規定。又民事訴訟法如係原告
    主張權利者，應先由原告負舉證之責，若原告不能舉證，以
    證實自己主張之事實為真實，則被告就其抗辯事實即令不能
    舉證，或其舉證尚有疵累，亦應駁回原告之訴，此有最高法
    院72年台上字第4225號判決意旨可資參照。又按稱承攬者，
    謂當事人約定，一方為他方完成一定之工作，他方俟工作完
    成，給付報酬之契約，民法第490條定有明文。次按債權債
    務之主體，以締結契約之當事人為準，故出立借約之債務人
    ，不問其果為實際受益與否，就其債務應負償還之責，債權
    人不得對於債務人以外之人而請求履行，此有最高法院17年
    上字第906號判例可資參照。本件原告主張承攬契約係存在
    於原告與被告丙○○間，而向被告丙○○請求給付承攬報酬
    ，惟被告丙○○否認其與原告間有承攬契約存在，揆諸前揭
    規定，原告應就其與被告煉美伶間有承攬契約負舉證之責。
    經查，原告於起訴狀第6頁即明確陳述系爭電視劇係訴外人
    皇林公司向訴外人台灣電視公司承攬製作，且其於起訴狀第
    7頁亦陳稱「總演出人次為1,102人次，應收總金額為987,
    970元。然皇林公司給付金額如下：8月7日支付支票TY0000
    000金額為100,000元；10月1日支付現金100,000元；合計支
    領300,000元，尚未給付金額為687,970元」，可知之前報酬
    均係以訴外人皇林公司名義支付，參以原告提出之訴外人皇
    林公司之信函，亦明確表示：「……由於本公司的經營不善
    ，導致這些日子造成對你們公司的困擾……難而這些臨時演
    員的辛苦錢，公司暫無法完全支付清楚，很感愧疚……。」
    （參台灣士林地方法院94年度訴字第1074號卷宗第65頁），
    可見本件臨時演員承攬契約確係存在訴外人皇林公司與原告
    之間。上訴人雖提出剪報及錄音帶譯文為證，惟細繹前述剪
    報內容多係報導「台灣英雄斧頭將軍」一劇播出期間因收視
    不佳而中途下檔，製作人即被告乙○○積欠導演、演員等相
    關人員承攬報酬未付，相關債權人並對被告乙○○提出刑事
    詐欺、侵占之告訴，及被告乙○○出面說明有誠意還錢等影
    劇新聞，並不足以證明被告丙○○為系爭承攬契約之定作人
    ，至於上訴人所提出之錄音帶譯文內容，則係關於原告向被
    告催討債務之經過，惟其內容亦無從認定被告丙○○即為本
    件臨時演員承攬契約之定作人，原告既未能證明被告丙○○
    為本件臨時演員承攬契約之定作人，則其依承攬之法律關係
    ，請求被告丙○○給付承攬報酬，即無理由。
五、從而，原告依據侵權行為之法律關係，請求被告各給付原告
    300,000元；並依據承攬契約，請求被告丙○○給付原告687
    ,970 元，及自91年9月19日起至清償日止，按年息5%計算之
    利息，為無理由，應予駁回。
六、因本案事證已臻明確，兩造其餘主張陳述及所提之證據，均
    毋庸再予審酌，附此敘明。
七、結論：原告之訴為無理由，依民事訴訟法第78條判決如主文
    。
中    華    民    國    95    年    1     月    16    日
                  民事第六庭    法  官  郭美杏
以上正本係照原本作成
如對本判決上訴，須於判決送達後20日內向本院提出上訴狀
中    華    民    國    95    年    1     月    16    日
                                書記官  潘惠梅


司法院資訊處製作；財團法人民間司法改革基金會備份。
